【裁判字號】    95,易更一,5
【裁判日期】    950531
【裁判案由】    毒品危害防制條例
【裁判全文】
臺灣高雄地方法院刑事判決             95年度易更一字第5號
公  訴  人  臺灣高雄地方法院檢察署檢察官
被      告  乙○○
                    另案於臺灣高雄看守所附設勒戒所
上列被告因毒品危害防制條例案件，經檢察官聲請以簡易判決處
刑（94年度毒偵字第8171號），本院高雄簡易庭認不宜依簡易判
決處刑，改依通常程序審理判決不受理（95年度易字第92號），
嗣經台灣高等法院高雄分院發回本院審理（95年度上易字第154
號），判決如下：
    主  文
乙○○施用第二級毒品，處有期徒刑肆月，如易科罰金，以參佰
元折算壹日。扣案之甲基安非他命貳包（共計驗後毛重貳點零伍
公克）及殘留甲基安非他命毒品之吸食器壹組、玻璃球貳個、鏟
管1 支（均殘留毒品量微，未析離秤重），均沒收銷燬之。
    事  實
一、乙○○前於民國87年間因施用毒品案件，經台灣屏東地方法
    院以87年度毒聲字第987 號裁定令入戒治處所施以強制戒治
    ，嗣於88年12月9 日停止戒治交付保護管束期滿，並經台灣
    屏東地方法院檢察署檢察官以88年度戒毒偵字第163 號不起
    訴處分確定。又於93年間因施用第一級毒品案件，經台灣高
    雄地方法院93年度訴字第3213號判決有期徒刑8 月確定（尚
    在執行中）。詎仍不知悔改，於94年8 月29日20時許，在高
    雄市楠梓區○○○路1747巷87弄8 號4 樓住處，施用第二級
    毒品甲基安非他命1 次。嗣為警於同年8 月30日8 時30分許
    ，在高雄市○○區○○路68號6 樓查獲，經其同意後在上址
    住處扣得其所有、供吸食甲基安非他命毒品所用吸食器1組
    、玻璃球2 個、鏟管1 支、甲基安非他命2 包等物，始悉上
    情。
二、案經高雄市政府警察局（刑警大隊）報請臺灣高雄地方法院
    檢察署檢察官偵查後聲請以簡易判決處刑。
    理  由
一、本件被告所犯係死刑、無期徒刑、最輕本刑為3 年以上有期
    徒刑以外之罪，其於準備程序中就被訴事實為有罪之陳述，
    經法官告知簡式審判程序之旨，並聽取公訴人及被告之意見
    後，經本院裁定由受命法官獨任進行簡式審判程序，合先敘
    明。
二、訊據被告乙○○對於右揭時地施用第二級毒品甲基安非他命
    之事實，坦白不諱，且被告為警查獲後，經其採集並緘封之
    尿液，送驗結果呈甲基安非他命陽性反應，此有高雄市立凱
    旋醫院94年9 月12日濫用藥物尿液檢驗報告1 紙在卷足憑（
    偵卷第29頁），又扣案白色晶體2 包，經送高雄醫學大學附
    設中和紀念醫院鑑驗結果，係甲基安非他命成分（驗後毛重
    分別0.9 公克、1.15公克），有同院94年11月29 日
    0000-000、0000-000號檢驗報告各1 紙在卷可稽（94年度簡
    字第7189號卷第15,35 頁），又扣案被告所有，供其施用甲
    基安非他命毒品所用之吸食器1 組、玻璃球2 個、鏟管1支
    ，經送請同院鑑驗結果，均含有第二級毒品甲基安非他命陽
    性反應，有該院同日0000- 000 ~0000-000 、0000-000 號
    檢驗報告各1 紙在卷可稽（同卷第16~18 、28頁），足認被
    告自白與事實相符，堪予採信。而87年間因施用毒品案件，
    經台灣屏東地方法院以87年度毒聲字第987 號裁定令入戒治
    處所施以強制戒治，嗣於88年12月9 日停止戒治交付保護管
    束期滿，並經台灣屏東地方法院檢察署檢察官以88年度戒毒
    偵字第163 號不起訴處分確定乙節，有臺灣高雄地方法院被
    告前案紀錄表1 份在卷足憑，被告為本件施用毒品犯行之時
    間，距前次強制戒治執行完畢釋放後雖已逾5 年，然而：
（一）按行為人於戒斷處遇療程執行完畢並予釋放後，5 年內因
      施用毒品案件，經檢察官直接提起公訴後，行為人復於5
      年後另犯同條例第10條之罪，此時究應先由檢察官向法院
      聲請對被告裁定送觀察、勒戒處分，抑或得直接起訴，即
      有審究之必要。又毒品危害防制條例全文36條，係92年7
      月9 日修正公布，並自93年1 月9 日施行，其中第20條第
      3 項之立法說明為：「現行條文規定再犯之界定時點為第
      1 次犯後經不起訴之處分或不付審理之裁定，如受觀察、
      勒戒人或受強制戒治人於出所後、不起訴處分或不付審理
      裁定前旋即再次施用毒品，若非屬再犯，顯不合理，且現
      行法律適用上引發諸多爭議，爰將再犯之界定時點修正為
      觀察勒戒或強制戒治執行完畢釋放，以杜紛爭。觀察、勒
      戒或強制戒治後5 年後再犯者，顯見前所實施之觀察、勒
      戒或強制戒治已足以遮斷其施用毒品之癮，為期自新及協
      助其斷除毒癮，對此5 年後再犯者爰明定仍適用初犯之規
      定，先經觀察勒戒、強制戒治之程序。現行條文所定3 犯
      以上之情形，因修正草案僅區分為初犯、5 年後再犯，自
      應依修正條文第23條第2 項規定處理，本項3 犯以上部分
      應予刪除。」。是依上開說明，若5 年內再犯，5 年後3
      犯以上之情形，自與毒品危害防制條例第20條第3 項所規
      定「5 年後再犯」之情形不同，無從依毒品危害防制條例
      第20條第3 項之規定再施以觀察、勒戒等戒斷處遇療程之
      必要（最高法院95年度台上字第517 號判決可資參照）。
（二）查被告另於93年間又再犯施用第一級毒品案件，經臺灣高
      雄地方法院以93年度訴字第3213號判處有期徒刑8 月確定
      ，此有台灣高等法院被告前案紀錄表1 份附卷可稽，而本
      件起訴之犯行係被告於94年8 月29日20時許，施用第二級
      毒品甲基安非他命，是依前述最高法院之見解，自應逕行
      提起公訴，而無再適用觀察、勒戒及強制戒治程序之必要
      ，是被告仍屬五年內再犯施用毒品犯行。本件罪證明確，
      犯行洵堪認定，應依法論科。
三、核被告乙○○所為，係違反毒品危害防制條例第10條第2 項
    之施用第二級毒品罪。其持有第二級毒品後進而施用，持有
    之低度行為均為施用毒品之高度行為所吸收，不另論罪。爰
    審酌被告於觀察、勒戒執行完畢後，又再度施用第二級毒品
    甲基安非他命，顯見其不知警惕，戒毒意志不堅，行為固有
    不該，惟念其施用毒品僅戕害自己身體健康，尚未危害他人
    ，而其於犯後坦承犯行，及查獲施用毒品僅有1 次等一切情
    狀，量處如主文所示之刑，並諭知易科罰金之折算標準。
四、扣案甲基安非他命2 包（驗後毛重分別0.9 公克、1.15公克
    ，共計2.05），已如上述，為第二級毒品（甲基安非他命空
    包裝袋未與毒品析離秤重，應與毒品視為一體），爰依同條
    例第18條第1 項前段之規定沒收銷燬之。至於鑑驗所耗用毒
    品，因已滅失，爰不另行沒收。又扣案之吸食器1 組、玻璃
    球2 個、鏟管1 支，係被告所有，供其施用毒品甲基安非他
    命所用之物，業據供承在卷，經送檢驗結果，亦呈現甲基安
    非他命陽性反應（毒品量微無法自扣案物析離秤重），已如
    上述，應認與毒品合為一體，均應依同條例第18條第1 項前
    段規定，併予宣告沒收銷燬之。
據上論斷，應依刑事訴訟法第273 條之1 第1 項、第299 條第1
項前段，毒品危害防制條例第10條第2 項、第18條第1 項前段，
刑法第11條、第41條第1 項前段，罰金罰鍰提高標準條例第2 條
，判決如主文。
本案經檢察官甲○○到庭執行職務。
中    華    民    國    95    年    5     月    31    日
                  刑事第十四庭  法  官  林瑋桓
以上正本證明與原本無異。
如不服本判決，應於判決送達後10日內，向本院提出上訴狀。
                                書記官  謝群育
中    華    民    國    95    年    5     月    31    日
附錄本案所犯法條：
毒品危害防制條例第10條第2項
施用第二級毒品者，處三年以下有期徒刑。


司法院資訊處製作；財團法人民間司法改革基金會備份。
